【裁判字號】    95,訴,905
【裁判日期】    950110
【裁判案由】    損害賠償
【裁判全文】
臺灣高雄地方法院民事判決               95年度訴字第905號
原      告  王映朝即全國不動產仲介企業行
被      告  丁○○
            丙○○
上列當事人間損害賠償事件，本院民國95年12月27日言詞辯論終
結，判決如下：
    主  文
原告之訴及假執行之聲請均駁回。
訴訟費用由原告負擔。
    事實及理由
一、原告主張略以：被告丁○○於民國94年9 月26日與原告王映
    朝即全國不動產仲介企業社簽訂『不動產委任銷售契約書』
    ，委任期間自94年9 月26日起至94年12月30日止，委任原告
    代為銷售丁○○所有坐落於高雄縣大寮鄉○○段1-153 及1
    之425 號二筆土地，雙方並於系爭銷售委任契約第9 條約定
    ，丁○○於上開委任契約約定期間內，若委任其他第三者仲
    介上開二筆土地，即應支付委任總價金百分之五之仲介服務
    費予原告。嗣原告於接受此一委託案後，即將之交由營業員
    即被告丙○○承辦，丙○○並依系爭委任銷售契約約定為丁○○覓得買主甲○○買受其中1-425 號土地並完成所有權移
    轉登記手續。詎丁○○於兩造簽訂之系爭銷售契約有效期間
    ，明知丙○○已離職而不再屬原告之員工，竟違背系爭委任
    銷售契約第9 條之約定，另行委託丙○○仲介銷售1 之153
    號土地，並由丙○○於94年12月8 日，以價金新台幣（下同
    ）13,206,400元，代為出售予訴外人乙○○，於同年月29日
    完成所有權移轉登記手續予訴外人吳思瑩，則丁○○自應依
    系爭委任銷售契約第9 條之約定，給付原告1-153 號土地銷
    售金額百分之五之仲介服務費，原告僅請求百分之四之服務
    費，共計528,256 元。另丁○○與丙○○均明知1-153 土地
    已由丁○○委任原告代為銷售，卻仍由丙○○代為仲介出售
    ，渠二人顯有共同侵害原告之權利，致原告受有528,256 元
    之仲介費用之損害，爰依民法第184 條第1 項及第185 條之
    規定，請求被告應連帶賠償上開金額。並聲明：（一）被告
    應連帶給付原告528,256 元及自訴狀繕本送達之翌日起至清
    償日止，按年息百分之五計算之利息。（二）願供擔保，請
    准宣告假執行。
二、被告抗辯略以：丁○○固曾與原告簽訂系爭委任銷售契約，
    惟丁○○於94年10月18日晚上7 時30分許，在原告之營業場
    所與買主甲○○簽訂出售1-425 號土地之同時，即有當場表
    示不欲出售1-153 號土地，因而與原告合意終止有關1-153
    號土地之委任銷售契約（被告二人時稱停止，時稱解除，核
    其真意係指向後停止繼續性之系爭委任銷售法律關係，應係
    主張契約之終止）。丁○○係因事後又急需用錢，始另行經
    由丙○○覓得未曾經原告介紹之買主乙○○，並簽訂買賣契
    約而完成移轉登記為吳思瑩所有。是原告既已與丁○○終止
    1-153 號土地之委任銷售契約，且1-153 號之買主乙○○又
    非原告曾經仲介過之客戶，則丁○○自無受系爭委任銷售契
    約第9 條約定限制之義務，並無與被告丙○○共同侵害原告
    權利之情形而應負損害賠償責任之義務。並聲明：（一）駁
    回原告之訴。（二）如受不利益判決，願供擔保請求免為假
    執行。
三、兩造不爭執事項：
（一）系爭委任銷售契約書係由丁○○與丙○○在94年9 月26日
      ，由丙○○代理原告簽訂，由丁○○委託原告銷售高雄縣
      大寮鄉○○段1-153 號及1-425 號土地。
（二）上開1-425 號土地係於94年10月18日，由丁○○出售予甲○○，價金為8,000,000 元，原告因而取得服務費150,00
      0 元。
（三）系爭1-153 號土地則於94年11月21日，由原告出售予乙○○，買賣價金為13,900,000元，價金已繳清並辦理所有權
      移轉登記予吳思瑩完畢。
四、本件兩造爭點厥為：原告請求被告二人負損害賠償之責有無
    理由？
（一）按當事人主張有利於己之事實者，就其事實有舉證之責任
      。但法律別有規定，或依其情形顯失公平者，不在此限；
      私文書應由舉證人證其真正。但他造於其真正無爭執者，
      不在此限，民事訴訟法第277條、第357條定有明文。
（二）原告固提出與丁○○所簽訂之系爭委任銷售契約書公司聯
      1 紙，主張丁○○於系爭委任銷售契約有效期間，曾委託
      丙○○仲介出售1-153 號土地，而被告二人雖不否認原告
      與丁○○間曾就1- 153號土地成立委任銷售契約，然抗辯
      系爭委任銷售契約有關1-153 號土地部分已經雙方合意終
      止，並提出系爭委任銷售契約書客戶聯1 紙，其上1-153
      號土地之記載部分已經刪除，原告自應證明所提出與丁○○間就系爭1-153 號土地之委任銷售契約仍繼續有效存在
      ，始得依該銷售契約書第9 條之約定，請求丁○○給付違
      約金之賠償，或主張被告二人所為構成共同侵權行為。
（三）被告二人抗辯丁○○於出售1-425 號土地之同時，即已在
      原告之營業場所，向原告本人、原告配合之代書戊○○、
      買主甲○○表明不再委託原告仲介銷售1-153 號土地之事
      實，雖為原告所否認。惟證人戊○○及甲○○均到庭證稱
      ：丁○○在與甲○○就1-425 號土地簽訂買賣契約之同時
      ，即有當場表明不再委託銷售1-153 號土地，並請被告丙○○將委任銷售契約書上之「1-153 」畫除，當時還有原
      告另一員工蔡先生在場，至於原告本人是否在場及有無當
      場畫除「1-153 」，則以不復記憶等語在卷（詳見95年5
      月5 日準備程序筆錄）。此雖無法直接證明原告確有與丁○○合意終止系爭委任銷售契約有關1-153 號土地部分之
      事實，然已初見被告丁○○確有於出售1-425 號土地之同
      時，確有終止與原告間就1-153 號土地之委任銷售契約之
      意思表示。
（四）又被告二人辯稱丁○○業已與原告合意終止系爭委任銷售
      契約有關1-153 號土地部分，並由丁○○在系爭委任銷售
      契約書之公司聯與客戶聯上將1-153 號土地部分劃除之事
      實，業據提出系爭委任銷售契約書客戶聯1 紙為證。原告
      所提出之系爭委任銷售契約公司聯，其土地標示地號部分
      係為1-153 （經以原子筆畫除，其上並有丁○○之指印）
      、1-153 、1-425 三項記載，與丁○○提出之系爭委任銷
      售契約書客戶聯之土地標示地號部分，則僅有1-153 （經
      以原子筆劃除，其上並有丁○○之指印）、1-425 二項記
      載，有系爭委任銷售契約書公司聯及客戶聯影本各1 份在
      卷可稽，且經本院勘驗製成勘驗筆錄1 份在卷可查。兩者
      之差異在於原告所提出之公司聯較被告丁○○提出之客戶
      聯多出「1-153 」之記載，顯見原告提出之委任銷售契約
      書公司聯有關「1-153 」之記載，應係事後增添所致，始
      會與被告所執之客戶聯不同，是在原告未能提出其他積極
      證據之情形下，自以丁○○所提出之系爭委任銷售契約客
      戶聯較可信為真正。
（五）雖原告否認有同意終止1-153 號土地之委任銷售契約，並
      主張直至丙○○離職當時始取得系爭不動產委任銷售契約
      書之公司聯，並不知系爭委任銷售契約書上所載之「1-15
      3 」已遭畫除。然衡諸原告時全國不動產仲介企業行之實
      際負責人，為丙○○之雇主，是就該企業社業務內之不動
      產委任銷售契約，自應知之甚詳且有指揮命令之權，兩相
      比較之下，當以原告持有不動產委任銷售契約書之可能性
      較高。另參諸丁○○經由丙○○為之覓得1-425 號土地之
      買主甲○○，而於94年10月18日晚上7 時30分許，在原告
      營業場所完成簽約時，即有將原約定原告可取得居間報酬
      之仲介費用，由委任銷售總價金百分之五即400,00 0元降
      低為150,000 元，並將系爭委任銷售契約書之公司聯及客
      戶聯上之第6 條有關仲介服務費部分，加以修改並明訂為
      150,000 元，業據被告二人陳明在卷，並有系爭委任銷售
      契約書公司聯及客戶聯各1 份在卷可佐，且為原告所不否
      認，自堪信為真實。衡情丙○○僅係原告職員，對於仲介
      服務費之調降，自應先經原告同意始得為之，且以原告為
      一仲介商號負責人，其為確保仲介費未遭丙○○私自侵吞
      ，自應會於同意修改系爭銷售契約第6 條之後，針對經修
      改之系爭委任銷售契約書公司聯加以審視，相較之下，亦
      以被告二人主張係曾經原告同意，始將系爭委任銷售契約
      書上原有之「1-153 號」畫除一事較為可採。
（六）從而，被告二人抗辯係經原告同意而終止系爭委任銷售契
      約中有關1-153 號土地部分，業已提出相當之證據，堪信
      為真實。而原告並無法證明其所提出之系爭委任銷售契約
      書公司聯為真正，則其自無法證明系爭委任銷售契約書公
      司聯所增添之「1-153 」之記載曾經丁○○同意，是其主
      張與丁○○間仍就1-153 號土地有委任銷售契約，進而請
      求丁○○依系爭委任銷售契約書第9 條之規定，給付委任
      總價金百分之四之仲介服務費，自不可採，應予駁回。
（七）末查，原告主張被告二人構成民法第184 條第1 項、第18
      5 條第1 項之共同侵權行為，而請求被告二人連帶賠償部
      分。則因原告無法證明與丁○○間就1-153 號土地仍有委
      任銷售契約關係存在，且未舉證被告二人以何方法侵害原
      告之何種權利，是原告主張被告二人應依上開規定負損害
      賠償責任，亦屬無據，同應駁回。
五、綜上所述，原告基於民法第184 條第1 項前段、第185 條第
    1 項之規定及系爭委任銷售契約之約定，請求被告負連帶賠
    償責任，均無理由，應予駁回。又原告既受敗訴判決，其假
    執行之聲請亦失依附，應併予駁回。
六、本件事證已臻明確，其餘攻擊防禦方法暨證據，經核均與判
    決結果不生影響，爰不予逐一論述。
七、據上論結：本件均為無理由，依民事訴訟法第78條，判決如
    主文。
中    華    民    國    95    年    1     月    10    日
                      民事第七庭  審判長法  官  林玉心
                                        法  官  柯盛益
                                        法  官  林勇如
如不服本判決，應於送達後20日內，向本院提出上訴狀並表明上
訴理由，如於本判決宣示後送達前提起上訴者，應於判決送達後
10日內補提上訴理由書（須附繕本）。
中    華    民    國    95    年    1     月    10    日
                                        書記官  邱秋珍


司法院資訊處製作；財團法人民間司法改革基金會備份。
